【裁判字號】    98,交聲,339
【裁判日期】    981016
【裁判案由】    聲明異議
【裁判全文】
臺灣嘉義地方法院交通事件裁定         98年度交聲字第339號
原處分機關  交通部公路總局嘉義區監理所嘉義市監理站
異  議  人
即受處分人  乙○○
                    20號
上列異議人即受處分人因違反道路交通管理處罰條例案件，對於
交通部公路總局嘉義區監理所嘉義市監理站於民國九十八年九月
十一日所為之處分（原處分案號：嘉監義裁字第裁七六—Ｌ00
000000號），聲明異議，本院裁定如下：
    主  文
原處分撤銷。
乙○○不罰。
    理  由
一、按汽車駕駛人駕駛汽車肇事致人受傷或死亡者，應即採取救
    護措施及依規定處置，並通知警察機關處理，不得任意移動
    肇事汽車及現場痕跡證據，違反者處新臺幣（下同）三千元
    以上九千元以下罰鍰。但肇事致人受傷案件當事人均同意時
    ，應將肇事汽車標繪後，移置不妨礙交通之處所。前項駕駛
    人肇事致人受傷而逃逸者，吊銷其駕駛執照；致人重傷或死
    亡而逃逸者，吊銷其駕駛執照，並不得再考領，道路交通管
    理處罰條例第六十二條第三項、第四項固有明文。惟欲以該
    項規定處罰汽車駕駛人，除客觀上須有駕駛人駕車肇事而致
    人死傷之情，尚須該駕駛人知悉自己肇事致人死傷而仍然故
    意不予必要救護或處理，始克相當，故若駕駛人不知自己肇
    事已致人死傷或誤認他人並無傷亡情事而離去，自不能依上
    開規定予以處罰。
二、原處分意旨略以：異議人即受處分人乙○○駕駛車牌號碼三
    六九—ＫＪ號營業貨櫃曳引車附掛車牌號碼ＭＱ—Ｍ七號營
    業半拖車，於民國九十八年七月十五日上午八時許，行經嘉
    義縣大林鎮台一線北向二四九‧九公里處，與甲○○騎乘車
    牌號碼ＸＰ八—九九七號重型機車發生車禍，致甲○○受傷
    ，惟異議人見狀未即時下車處理，旋即駕車逃逸，嗣為警員
    循線查獲異議人到案。原舉發機關因認異議人有駕駛汽車肇
    事致人受傷而逃逸之違規事實，而填製嘉縣警交字第Ｌ00
    000000號舉發違反道路交通管理事件通知單舉發，嗣
    異議人於到案日期前向原處分機關即交通部公路總局嘉義區
    監理所嘉義市監理站申訴，經原處分機關函請舉發單位調查
    結果仍認異議人有上開違規行為，乃依道路交通管理處罰條
    例第六十二條第四項之規定，於九十八年九月十一日以嘉監
    義裁字第裁七六—Ｌ00000000號裁決書，據以裁處
    異議人罰鍰六千元，並吊銷駕駛執照，一年內禁考之處分。
三、異議意旨略以：異議人當日因車輛故障停放路旁，不知與甲
    ○○發生擦撞，嗣經警通知，始知上情，並無肇事逃逸之故
    意，為此聲明異議，請求撤銷原處分等語。
四、異議人固不否認有駕駛車牌號碼三六九—ＫＪ號營業貨櫃曳
    引車附掛車牌號碼ＭＱ—Ｍ七號營業半拖車，於九十八年七
    月十五日上午八時許，行經嘉義縣大林鎮台一線北向二四九
    ‧九公里處之事實，惟以上開情詞置辯，經查：
  (一)證人即被害人甲○○固於本院證稱：其於九十八年七月十五
    日上午八時許，騎乘車牌號碼ＸＰ八—九九七號重型機車至
    上開地點時，異議人所駕車輛突然向左起步切出來，致其煞
    避不及，右手臂、右肩膀及所騎乘機車右後照鏡擦撞異議人
    所駕半拖車之左後車角，人車均倒地，因而受有右肱骨粉碎
    性骨折、右膝擦傷之傷害，異議人當時坐在車內與其對看約
    十秒鐘後，即將車開走，當時現場無其他目擊證人，警方事
    後雖有調閱路口監視器畫面讓其觀看，才查獲異議人，但監
    視器並未拍到擦撞當時情形等語（見本院卷五八至六三頁）
    ，並提出財團法人嘉義基督教醫院診斷證明書為證（見本院
    卷第七八頁），惟證人即掣單舉發之嘉義縣警察局民雄分局
    大林分駐所警員高載強於本院證述：事後於九十八年七月十
    六日下午一時許，有請異議人將上開曳引車附掛半拖車駛至
    嘉義縣大林鎮路邊，檢視結果發現半拖車左後側有擦痕，證
    人甲○○所指撞擊位置並無擦痕，當時亦有比對該左後側擦
    痕擦痕位置與證人甲○○所騎乘機車右後照鏡擦痕位置高度
    一致，均為一百二十至一百三十公分等語（見本院卷第一○
    三至一○五頁），並攝有照片可稽（見本院卷第一○九至一
    一一頁），足見證人甲○○所述係因異議人所駕車輛突然向
    左起步切出來，致其煞避不及，右手臂、右肩膀及所騎乘機
    車右後照鏡因而擦撞異議人所駕半拖車之左後車角等語，即
    非無疑。
  (二)又異議人所駕駛車牌號碼三六九—ＫＪ號營業貨櫃曳引車附
    掛車牌號碼ＭＱ—Ｍ七號營業半拖車，經本院於九十八年十
    月七日勘驗結果：該曳引車車頭前端至半拖車車尾末端長約
    十三公尺，曳引車車頭高約二‧七公尺，曳引車發動時有相
    當之音量等情，並製有勘驗筆錄在卷可稽（見本院卷第八九
    頁）。復觀諸證人高載強於車禍發生後翌日所攝照片所示（
    見本院卷第一○九至一一一頁），異議人所駕上開半拖車左
    後側固有擦痕，惟該擦痕不深，其他車體部分並無擦痕等情
    ，亦據證人高載強於本院證述明確（見本院卷第一○三、一
    ○五頁），況證人甲○○於本院證稱：當時係其右手臂、右
    肩膀及所騎乘機車右後照鏡擦撞異議人所駕半拖車之左後車
    角等語，已如上述，足徵車禍當時擦撞力道並非十分劇烈，
    應不致於產生巨大之震動或聲響。再參以異議人所駕曳引車
    ，體積及重量龐大，發動時復有相當音量，駕駛人當不易察
    覺所附掛半拖車之擦撞情形，故異議人辯稱不知當時有發生
    車禍，尚與常情無違。異議人既未發覺其肇事，遑論異議人
    主觀上有何肇事逃逸之故意，是其雖未對被害人採取救護措
    施，並報警處理即駕車駛離現場，尚無違反上開行政義務之
    故意。
五、綜上所述，本件依調查所得之證據，尚不足以證明異議人駕
    駛汽車有肇事致人受傷而逃逸傷之違規行為，原處分機關遽
    以裁罰，於法尚有不合，異議人之異議，為有理由，自應由
    本院將原處分撤銷，諭知異議人不罰，以資適法。
據上論斷，應依道路交通管理處罰條例第八十七條第二項、道路
交通案件處理辦法第二十條前段，裁定如主文。
中    華    民    國    98    年    10    月    16    日
                    交通法庭    法  官  鄭雅文
以上正本證明與原本無異。
如不服本裁定，應於裁定送達後五日內向本院提出抗告狀（應附
繕本）。
中    華    民    國    98    年    10    月    16    日
                                書記官  蘇姵容


司法院資訊處製作；財團法人民間司法改革基金會備份。
